臺灣高等法院民事裁定　　　　　　　　　100年度聲字第343號
聲　請　人　張芝菡
上列聲請人因與相對人台新國際商業銀行股份有限公司間請求給
付報酬事件（本院100年度重上字第538號），聲請法官、書記官
迴避，本院裁定如下：
    主  文
聲請駁回。
聲請訴訟費用由聲請人負擔。
    理  由
一本件聲請意旨略以：伊於本院100年度重上字第538號事件（下
  稱系爭事件）民國100年9月19日準備程序，當庭表示並未就原
  審100年6月22日駁回伊追加之訴之裁定提起抗告，僅請求將原
  審判決及駁回伊追加之訴之裁定廢棄，發回原法院審理，故本
  院無須行抗告程序，而受命法官於上開準備程序亦表示合議庭
  將會評議是否將上開案件發回原法院審理，詎系爭事件之審判
  長竟於100年9 月21日以100年度抗字第1359號裁定命伊繳納抗
  告費，意圖以此程序駁回伊追加之訴；又伊聲請交付系爭事件
  100年9月19日準備程序庭訊光碟，合議庭法官竟違法拒絕伊之
  聲請，損害伊之權益，足見系爭事件之審判長、法官、書記官
  濫用法院文書，偽造伊之真意，圖利相對人，行使職務顯有偏
  頗之虞，爰依民事訴訟法第33條規定，聲請上開審判長、法官
  、書記官迴避等語。
二按法官有民事訴訟法第32條所定以外之情形，足認其執行職務
  有偏頗之虞者，當事人得聲請法官迴避，民事訴訟法第33條第
  1項第2款定有明文。又依同法第34條第2項、第284條規定，聲
  請法官迴避應舉其原因，提出能即時調查之證據以釋明之。惟
  民事訴訟法第33條第1項第2款規定法官有應自行迴避而不自行
  迴避以外之情形，足認其執行職務有偏頗之虞，據而聲請法官
  迴避者，應以法官對於訴訟標的有特別利害關係，或與當事人
  之一造有密切之交誼或嫌怨，或基於其他情形客觀上足疑其為
  不公平之審判者為其原因事實，若僅憑當事人之主觀臆測，或
  不滿法官進行訴訟遲緩，或認法官與當事人之一造為同署辦公
  之僚友，或認法官就其聲明之證據不為調查、鑑定或指揮訴訟
  欠當，或法官參與別一訴訟事件之裁判，於理由項下表示關於
  攻擊或防禦方法之意見及法律上之意見，對於現尚繫屬之訴訟
  事件當事人一造不利，則不得謂其有偏頗之虞（最高法院21年
  聲字第476號、22年抗字第2346號、27年抗字第304號、29年抗
  字第56號、69年台抗字第457 號、74年台抗字第20號判例意旨
  參照）。再法院書記官有民事訴訟法第32條所定以外之情形，
  足認其執行職務有偏頗之虞者，依同法第39條規定，固得準用
  同法第33條第1項第2款、第34條第1、2項規定，舉其原因並釋
  明，而聲請書記官迴避，但所謂法院書記官有應自行迴避而不
  自行迴避以外之情形，足認其執行職務有偏頗之虞，應以法院
  書記官對於訴訟標的有特別利害關係，或與當事人之一造有密
  切之交誼或嫌怨，或基於其他情形客觀上足疑其執行職務不公
  平為其原因事實，若僅憑當事人之主觀臆測，或不滿意法院書
  記官辦事遲緩、欠當，則不得謂其執行職務有偏頗之虞（最高
  法院100年度台抗字第586號裁定意旨參照）。經查：
(一)本件聲請人雖主張：伊於系爭事件100年9月19日準備程序，當
  庭表示並未就原審100年6月22日駁回伊追加之訴之裁定提起抗
  告，僅請求將原審判決及駁回伊追加之訴之裁定廢棄，發回原
  法院審理，故本院無須行抗告程序，而受命法官於上開準備程
  序亦表示合議庭將會評議是否將上開案件發回原法院審理，詎
  系爭事件之審判長竟於100年9 月21日以100年度抗字第1359號
  裁定命伊繳納抗告費，意圖以此程序駁回伊追加之訴，足見系
  爭事件之審判長、法官、書記官行使職務顯有偏頗之虞等語，
  並提出系爭事件100年9月19日準備程序筆錄、異議狀、本院10
  0 年度抗字第1359號裁定等件為證。惟按抗告係對裁定不服之
  救濟程序，應為抗告而誤為異議者，視為已提起抗告，觀之民
  事訴訟法第482條、第495條規定甚明。本件聲請人對於原法院
  所為駁回其追加之訴之裁定，既有不服，聲明「撤銷原裁定」
  （見本院100年度重上字第538號民事卷第17、69頁），自應踐
  行抗告程序，不因聲請人記載於「上訴聲明」內而有不同。因
  此，本院就原法院所為駁回聲請人追加之訴部分，另分100 年
  度抗字第1359號事件為處理，於法難謂有違，自不得率認系爭
  事件之承審法官有偏頗之虞，更不能因此即謂書記官執行職務
  偏頗。聲請人復未提出能即時調查之證據釋明系爭事件之承審
  法官、書記官對於系爭事件之訴訟標的有特別利害關係，或與
  當事人之一造有密切之交誼或嫌怨，或基於其他情形客觀上足
  疑其為不公平之審判等客觀事實，揆諸前開說明，尚難僅憑聲
  請人之主觀臆測及不滿法官就訴訟程序之指揮及進行，率認系
  爭事件之審判長、法官、書記官有何偏頗之虞。
(二)又聲請人雖另主張：伊聲請交付系爭事件100年9月19日準備程
  序庭訊光碟，合議庭法官竟違法拒絕伊之聲請，足見系爭事件
  之審判長、法官、書記官行使職務顯有偏頗之虞云云，並提出
  系爭事件民事庭函、聲請書等件為證。惟聲請人所稱系爭事件
  合議庭拒絕交付其法庭錄音光碟，合議庭既已詳載理由，亦無
  關其是否受系爭事件承審法官之公平審判，更不能因此謂書記
  官執行職務偏頗，本院自難僅憑聲請人之主觀臆測，即率認系
  爭事件之審判長、法官、書記官有何偏頗之虞。
三綜上所述，聲請人聲請法官、書記官迴避，核與民事訴訟法第
  33條第1項第2款規定不符，不應准許，應予駁回。
四依民事訴訟法第95條、第78條，裁定如主文。
中    華    民    國   100    年    11    月    30    日
                    民事第十二庭
                        審判長法  官  吳謀焰
                              法  官  李瑜娟
                              法  官  李昆曄
正本係照原本作成。
如不服本裁定，應於收受送達後10日內向本院提出抗告狀，並應
繳納抗告費新台幣１千元。
中    華    民    國   100    年    11    月    30    日
                              書記官  莊昭樹